臺灣新竹地方法院刑事判決　　　　　 100年度審易字第780 號
公　訴　人　臺灣新竹地方法院檢察署檢察官
被　　　告　鄭紹錦
上列被告因竊盜案件，經檢察官提起公訴（100 年度偵字第5803
號、第7605號、第7735號），本院改依簡式審判程序判決如下：
    主  文
鄭紹錦共同犯竊盜未遂罪，處有期徒刑陸月，如易科罰金，以新
臺幣壹仟元折算壹日。
    事實及理由
壹、構成犯罪事實：
一、鄭紹錦與柯進增（待其到案由本院另行審結）共同基於意圖
    為自己不法所有之竊盜犯意聯絡，於民國100 年6 月9 日晚
    上9 時許，先由鄭紹錦以持用之行動電話門號0000000000號
    聯絡柯進增持用之行動電話門號0000000000號（申登人董糖
    妮為柯進增女友），復由鄭紹錦駕駛車號7U-8818 號自小貨
    車（車主為鄭紹錦父親經營之得利水果行）搭載柯進增，共
    同前往新竹縣橫山鄉○○村○○街○段69巷2 號「浩然道院
    」前方路邊。鄭紹錦及柯進增將上開車輛停妥後，即從路邊
    矮叢空隙進入道院內，再徒步走至上開道院旁鐵皮搭建非屬
    住宅或有人居住建築物之倉庫前，由鄭紹錦撿拾地上之石頭
    打破倉庫窗戶之玻璃，再從窗戶欄杆空隙處侵入倉庫內，隨
    即打開門鎖讓在外接應之柯進增入內，並徒手竊取倉庫內如
    附表各編號所示之物，並將之搬運至倉庫外側，準備利用上
    開車輛將附表各編號所示物品載離。嗣經警據報至現場查看
    ，見鄭紹錦及柯進增正於倉庫前方搬運物品，遂當場逮捕鄭
    紹錦而未遂，柯進增則趁隙逃逸，嗣經鄭紹錦指認出柯進增
    ，始循線查知上情。
二、案經許鳳丹訴由新竹縣政府警察局橫山分局報告臺灣新竹地
    方法院檢察署檢察官偵查起訴。
貳、本件被告鄭紹錦所犯竊盜罪，非死刑、無期徒刑、最輕本刑
    為3 年以上有期徒刑之罪，或高等法院管轄第一審之案件，
    被告於本院準備程序進行中，就被訴事實為有罪之陳述，經
    本院認合於刑事訴訟法第273 條之1 第1 項之規定，改行簡
    式審判程序，此合先敘明。
、認定犯罪事實所根據的證據及理由：
一、被告鄭紹錦於警局詢問時、檢察官偵查中、本院準備程序及
    簡式審判程序訊問時之自白（見100 年度偵字第5803號卷【
    下稱第5803號卷】第8 至13頁、第41至42頁、第66至68頁、
    第77至78頁、第93至95頁、本院卷第34至40頁）。
二、證人即同案被告柯進增於警詢及偵查中之證述（見第5803號
    卷第93至95頁、100 年度偵字第7735號卷第4 至6 頁）。
三、證人即告訴人浩然道院會計許鳳丹於警詢之指述（見第5803
    號卷第14至16頁）。
四、扣押筆錄、扣押物品目錄表、職務報告、贓物認領保管單、
    車籍資料、現場照片（見第5803號卷第17至20頁、第22至26
    頁、第58至62頁）。
五、行動電話門號0000000000號100 年6 月8 日至10日之雙向通
    聯及行動電話門號0000000000號申登資料（見第5803號卷第
    79至82頁）。
肆、論罪科刑的理由：
一、依刑法第321 條第1 項第2 款立法意旨觀之，本款規定係考
    量行為人若毀損他人之門牆或安全設備，將使他人其他財物
    ，喪失原有之保護，而陷入受侵害之危險，故須對該等情事
    予以加重處罰，而財產權人將其財物置於設有門扇、牆垣或
    其他安全設備之建物內，除信賴此等防護措施可防止財物遭
    竊外，亦同時對此等防護措施可阻絕入侵，保障其獨立空間
    使用之安全性不受任意干擾與破壞，具備一定之信賴，此等
    保障概念應涵蓋於住居安寧保障之範疇內，因而似難將住居
    安寧之保障從中切割。又「罪刑法定原則」是近代法治國家
    在刑法上重要之指導原則，對於何種行為應該構成犯罪，對
    於犯罪又應該如何加以處罰之事項上，嚴格要求立法者必須
    明文規定於法典之中，司法者在適用法律時，亦須堅守此一
    原則，不得逾越條文規定外，以達成對人權保障之目的，因
    而基於刑罰最後手段性，及無罪推定之要求，刑法規範之解
    釋，應盡量避免擴張，以避免國家公權力藉由擴張解釋而侵
    害人民權利。故刑法第321 條第1 項第2 款之適用亦應以「
    住宅或有人居住之建築物」為前提做限縮解釋，以維人權之
    保障（臺灣高等法院暨所屬法院99年法律座談會刑事類提案
    第8 號研討結果參照）。經查：被告鄭紹錦係破壞非屬住宅
    或有人居住建築物之倉庫窗戶玻璃入內行竊，有現場照片在
    卷可證（見第5803號卷第24至25頁、第58至59頁），依上開
    法律座談會之見解，應不構成刑法第321 條第1 項第2 款之
    加重竊盜事由，公訴意旨認被告犯毀越安全設備竊盜罪之行
    為，容有未洽，惟起訴之犯罪事實相同，爰依法變更起訴法
    條。
二、論罪：
（一）核被告鄭紹錦所為，係犯刑法第320 條第3 項、第1 項之
      竊盜未遂罪。
（二）未遂犯：被告鄭紹錦就上開竊盜犯行，已著手於犯罪行為
      之實行而不遂，為未遂犯，應依刑法第25條第2 項規定，
      減輕其刑。
（三）共同正犯：被告鄭紹錦與同案被告柯進增就上開竊盜犯行
      ，有犯意聯絡、行為分擔，應論以刑法第28條之共同正犯
      。
三、科刑：
（一）主刑：審酌被告鄭紹錦素行不佳，有多次竊盜前科紀錄，
      竟不思以勞力賺取所需，侵入上開道院竊取他人財物，及
      未竊盜得手致被害人之損失程度較低，其所為顯不尊重他
      人財產權益，及竊盜所得財物之價值，以及被告犯後坦承
      犯行等一切情狀，量處如主文所示之刑並諭知易科罰金之
      折算標準，以示懲儆。至公訴人及蒞庭之公訴檢察官以被
      告前因另犯其他竊盜案件，經羈押而釋放後隨即再犯本案
      ，具體求處本院量處被告有期徒刑1 年部分，衡量被告於
      偵審中始終坦承犯行而具悔意，犯後態度尚稱良好，且配
      合將程序改為簡式審判程序以促進訴訟，對於「妥速審判
      」所要求之促進訴訟功能頗有助益，本院認為量處前揭刑
      度，已可罰當其責，是檢察官之求刑，尚嫌過重，附此敘
      明。
（二）不予強制工作之說明：關於公訴意旨及蒞庭之公訴檢察官
      認應宣告令被告入勞動場所強制工作乙節，固非無見。惟
      按保安處分係針對受處分人將來之危險性所為之處置，以
      達教化、治療之目的，為刑罰之補充制度，保安處分中之
      強制工作，旨在對嚴重職業性犯罪及欠缺正確工作觀念或
      無正常工作因而犯罪者，強制其從事勞動，學習一技之長
      及正確之謀生觀念，使其日後重返社會，能適應社會生活
      。然保安處分之措施亦含社會隔離、拘束身體自由之性質
      ，其限制人民之權利，實與刑罰同，自應受比例原則之規
      範，使保安處分之宣告，與行為人所為行為之嚴重性、行
      為人所表現之危險性，及對行為人未來行為之期待性相當
      ，司法院釋字第471 號解釋及最高法院91年度台上字第46
      25號判決意旨可資參照。查被告對本案犯行坦承不諱，尚
      有悔悟之心，及被告現有正當工作，有得利水果行員工職
      務證明書1 份在卷可證（見本院卷第41頁），並考量其係
      因一時缺錢花用而臨時起意犯罪，並非以變賣或以竊盜謀
      生，惡性尚非重大，上開量處之刑已足使被告知所警惕而
      矯正被告之竊盜行為，是尚無予以強制工作之必要，併予
      敘明。
伍、適用法律依據：
一、程序法方面：刑事訴訟法第284 條之1 、第273 條之1 第1
    項、第299 條第1 項前段、第300 條。
二、實體法方面：刑法第28條、第320 條第1 項、第3 項、第25
    條第2 項、第41條第1 項前段，刑法施行法第1 條之1 第1
    項、第2 項前段，判決如主文。
本案經檢察官洪期榮到庭執行職務。
中    華    民    國   100    年    10    月    31    日
                       刑事第九庭法  官   邱忠義
以上正本證明與原本無異。
如不服本判決，應於判決送達後10日內向本院提出上訴書狀。上
訴書狀應敘述具體理由，未敘述上訴理由者，應於上訴期間屆滿
後20日內補提理由書狀於本院（均須按他造當事人之人數附繕本
）「切勿逕送上級法院」。
中    華    民    國   100    年    10    月    31    日
                                 書記官   劉依緹
附錄本案論罪科刑實體法條全文：
刑法第320 條第1 項：
意圖為自己或第三人不法之所有，而竊取他人之動產者，為竊盜
罪，處5 年以下有期徒刑、拘役或500 元以下罰金。（罰金之貨
幣單位改為新臺幣，並提高為30倍）
附表︰
┌──┬─────┬───┬────────┐
│編號│物品      │數量  │重量或規格      │
├──┼─────┼───┼────────┤
│ 1  │電纜線    │1 捆  │5.2公斤         │
├──┼─────┼───┼────────┤
│ 2  │白鐵門    │2 個  │43公斤及28公斤  │
├──┼─────┼───┼────────┤
│ 3  │白鐵窗    │1 個  │15公斤          │
├──┼─────┼───┼────────┤
│ 4  │白鐵蓋    │2 個  │11.5公斤及14公斤│
├──┼─────┼───┼────────┤
│ 5  │白鐵毛巾架│14組  │11.25公斤       │
├──┼─────┼───┼────────┤
│ 6  │裱框字畫  │2 幅  │0.88x1.73 公尺  │
│    │          │      │0.72x1.34 公尺  │
├──┼─────┼───┼────────┤
│ 7  │裱框觀音像│1 幅  │1.46x0.81 公尺  │
└──┴─────┴───┴────────┘